【裁判字號】    89,自更,7
【裁判日期】    890922
【裁判案由】    詐欺
【裁判全文】
臺灣高雄地方法院刑事判決                            八十九年度自更字第七號
    自  訴  人  乙○○為丁○.
    被      告  丙○○
右自訴人因被告詐欺案件，不服臺灣高雄地方法院八十八年度自字第四二一號中華民
國八十八年十二月三十日第一審裁定，提起抗告，經臺灣高等法院高雄分院於民國八
十九年二月二十九日以八十九年度抗字第一五號裁定發回更審，甲○判決如左：
    主  文
丙○○意圖為自己不法之所有，以詐術使人將本人之物交付，處有期徒刑陸月，緩刑
貳年。
    事  實
一、丙○○意圖為自己不法之所有，利用與自訴人丁○○熟稔不設防及身體欠安不良
    於行之機會，於民國八十七年十一月三十日上午十一時許，至丁○○設於高雄市
    前金區市○○路一一五號所經營之「二元咖啡店」內，向丁○○佯稱：渠專門替
    人辦理二胎貸款業務，有一客戶向銀行借款新台幣（下同）六十萬元，但為了多
    借一點，需先清償六十萬元然後再借多一點出來，請丁○○貸與六十萬元，約需
    九天即可償還，並保證沒有問題等語，致丁○○信以為真，陷於錯誤，而囑其配
    偶許美枝拿出長子林志雄所有在聯邦銀行高雄分行之存款簿，填具六十萬元之取
    款條，當場交付丙○○自行到銀行提領。詎至約定清償期限後，丙○○均遲不付
    款，且其名片上住址即高雄市○○○路二一八號三樓之二亦已搬遷。嗣經丁○○
    查出其搬至高雄市○○○路三二三號十一樓錦龍大廈，並循線找到丙○○，丙○○又簽發八十七年十二月二十一日到期之同額本票一紙，以安丁○○之心，惟屆
    期仍不獲付款，迨至八十八年三月初又被丁○○找到，丙○○明知其所有付款人
    泛亞銀行前鎮分行帳號０二四０三九號支票帳戶內已無存款，卻仍簽發八十八年
    三月二十六日，面額六十萬元之支票一紙以資搪塞，詎屆期提示已列入拒絕往來
    戶，丁○○始知受騙。
二、案經丁○○提起自訴，嗣由乙○○承受訴訟。
    理  由
一、按自訴人於辯論終結前，喪失行為能力或死亡者，得由第三百十九條第一項所列
    得為提起自訴之人，於一個月內聲請法院承受訴訟，刑事訴訟法第三百三十二條
    固定有明文，惟此一個月期間，不能視為失權之不變期間，縱得為承受之人未於
    一個月內聲請承受訴訟，但在法院未逕行判決或通知檢察官擔當訴訟前而始為之
    者，法院仍可允許之，因無礙於訴訟程序之進行也（參照褚劍鴻先生著刑事訴訟
    法論下冊第五九五頁）。本件自訴人丁○○係於辯論終結前之八十九年一月十二
    日死亡，有戶籍謄本一紙附卷可稽，經其次子乙○○於同年四月二十日具狀聲明
    承受訴訟，雖逾一個月期間，然其既係得為承受訴訟之人，揆諸前揭說明，自仍
    應允許之，合先敘明。
二、訊據被告丙○○坦承於八十七年十一月三十日利用先前曾居間買賣成功之機會，
    向自訴人丁○○陳稱：伊專門替人辦理二胎貸款業務，有一客戶向銀行借款六十
    萬元，但為了多借一點，需先清償六十萬元然後再借多一點出來，請丁○○貸與
    六十萬元，約需九天即可償還等語，而由丁○○囑其配偶許美枝拿出長子林志雄
    所有在聯邦銀行高雄分行之存款簿，填具六十萬元之取款條，當場交付伊自行到
    銀行提領，事後伊將該款花費於自己所經營公司之開銷及被朋友倒債而無法依約
    清償等事實不諱，核與自訴人丁○○、承受訴訟人乙○○及證人許美枝等人指證
    之情節大致相符，復有自訴人丁○○提出聯邦銀行高雄分行取款條、被告名片、
    本票、支票及退票理由單（均為影本）各一紙附卷可資佐證。被告雖辯稱：當初
    確有客戶要辦二胎貸款業務，後來銀行貸款申請沒有通過，伊那時經濟能力有困
    難，才將該借款挪作他用，並非故意詐欺云云。惟被告所辯上情並未舉證以實其
    說，且其自承當時經濟能力困難，衡情其若自始告知因自己公司經營發生困難而
    須資金，自訴人斷無可能出借之理，事後被告又將借款花費於自己所經營公司之
    開銷，並無清償客戶貸款之情事，堪認被告於借款之初，即設詞詐借，主觀上有
    為自己不法所有之意圖，要可認定。又本案發生之始，被告約明九日即可償還，
    並未交付任何支票或本票，係自訴人丁○○於約定期滿後屢屢聯絡不上被告，再
    至被告所留名片上之地址查看，發現被告已搬遷無蹤，又透過各種關係協尋，後
    於八十七年十二月九日循線找到被告後，被告始簽發八十七年十二月二十一日到
    期之本票一紙（因自訴人不諳本票簽發之方式，而誤要求被告將發票日與到期日
    顛倒），惟屆期又不獲付款，且避不見面，迨至八十八年三月初才又被自訴人丁○○找到，被告明知當時其所有之付款人泛亞銀行前鎮分行帳號０二四０三九號
    支票帳戶內已無存款，卻仍簽發八十八年三月二十六日，面額六十萬元之支票一
    紙以資搪塞，詎屆期提示已列入拒絕往來戶等情，此據自訴人丁○○指訴甚詳，
    並經甲○調閱泛亞銀行前鎮分行之上開存款帳戶往來明細表審閱相符，有該行八
    十八年十月二十七日泛亞前發字第一五八八號函附支票往來明細表影本七張在卷
    足稽，被告亦不否認上開事實（見甲○八十九年九月十五日審判筆錄），益徵被
    告自始意圖詐欺自訴人丁○○後，為逃避其追催，先後交付不可能兌現之本票或
    支票，以為搪塞，所辯無詐欺故意，要無足採。事證明確，被告犯行洵堪認定。
三、核被告丙○○所為，係犯刑法第三百三十九條第一項之詐欺取財罪。爰審酌被告
    因己身經濟陷於週轉不靈，為圖順利取得丁○○之借款，竟意圖為自己不法之所
    有，巧言施詐，使自訴人蒙受不小之損失，惡性非輕，惟念其犯後已坦承大部分
    犯行，尚見悔意，且已與承受訴訟人乙○○達成和解等一切情狀，爰量處如主文
    所示之刑。又被告前均未曾受有期徒刑以上刑之宣告，有臺灣高等法院被告全國
    前案紀錄表在卷可憑，經此科刑之宣告，當知所警惕，應無再犯之虞，甲○綜合
    各情，因認其所受之刑，以暫不執行為適當，爰併宣告緩刑二年，以啟自新。
據上論斷，應依刑事訴訟法第三百四十三條、第二百九十九條第一項前段，刑法第三
百三十九條第一項、七十四條第一款，罰金罰鍰提高標準條例第一條前段，判決如主
文。
中      華      民      國    八十九    年      九      月    二十二    日
                                  臺灣高雄地方法院刑事第七庭
                                      法  官    裕  斗
右正本證明與原本無異。
如不服本判決，應於判決送達後十日內，向甲○提出上訴狀。
                                      書記官  龔      能
中      華      民      國    八十九    年      九      月    二十二    日
刑法第三百三十九條第一項：
意圖為自己不法之所有，以詐術使人將本人或第三人之物交付者，處五年以下有期徒
刑、拘役或科或併科一千元以下罰金。


司法院資訊處製作；財團法人民間司法改革基金會備份。
